臺灣新竹地方法院交通事件裁定　　　　100年度交聲字第160號
原處分機關　交通部公路總局新竹區監理所新竹市監理站
異　議　人
即受處分人　許鏘賢
上列異議人即受處分人因違反道路交通管理處罰條例案件，對交
通部公路總局新竹區監理所新竹市監理站中華民國100 年3 月14
日竹監新四字第裁51-E00000000號違反道路交通管理事件裁決處
分，聲明異議，本院裁定如下：
    主  文
原處分撤銷。
許鏘賢汽車駕駛人，駕駛汽車肇事致人受傷而逃逸，吊銷其駕駛
執照，壹年內不得考領。
    理  由
一、原處分意旨略以：異議人即受處分人許鏘賢（下稱異議人）
    駕駛車號6P-9655 號自用小客車，於民國99年9 月19日凌晨
    5 時25分許，行經新竹市○○街與民富街交岔路口時，因身
    體不適意識昏沈，精神不集中，殊未注意車前狀況，而與第
    三人陳清輝所騎乘之重型機車發生碰撞，致陳清輝受有上唇
    撕裂傷、左拇指撕裂傷、上排4 顆牙齒斷裂及四肢多處挫傷
    等傷害，異議人肇事後，未對陳清輝採取必要救護措施及依
    規定處置，並通知警察機關處理而逕為逃逸，且未留下其它
    資料，經異議人事後主動向新竹市警察局第一分局交通隊交
    安組員警表示其為肇事者，予以製單舉發，嗣經原處分機關
    依道路交通管理處罰條例第62條第3 項前段、第4 項（原裁
    決書漏載第3 項前段），同法第67條第3 項（原裁決書漏載
    第3 項）及違反道路交通管理事件統一裁罰基準表之規定，
    裁處異議人罰鍰新臺幣（下同）6,000 元，吊銷駕駛執照，
    1 年內不得考領駕駛執照等語。
二、本件異議人聲明異議意旨略以：我經臺灣新竹地方法院檢察
    署檢察官緩起訴處分，並將依規定向指定之自治團體或公益
    團體支付2 萬元，同時吊銷駕照，根據一事不二罰原則，請
    准予免受罰款6 千元，為此聲明異議等語。
三、按汽車駕駛人駕駛汽車肇事致人受傷或死亡者，應即採取救
    護措施及依規定處置，並通知警察機關處理，不得任意移動
    肇事汽車及現場痕跡證據，違反者處3 千元以上9 千元以下
    罰鍰；前項駕駛人肇事致人受傷而逃逸者，吊銷其駕駛執照
    ，1 年內不得考領駕駛執照，道路交通管理處罰條例第62條
    第3 項前段、第4 項前段、第67條第3 項亦規定甚明。其立
    法本旨係在增進行車安全、保護他人權益，以維持社會秩序
    。蓋道路交通事故發生後，有受傷或死亡之情形者，應即時
    救護或採取必要之措施，以防損害範圍之擴大。如駕駛人於
    肇事後，隨即駕車逃離現場，不僅使肇事責任認定困難，更
    可能使受傷之人喪失生命，自有從嚴處理之必要。職是之故
    ，汽車駕駛人駕駛汽車發生交通事故，不論其責任之歸屬為
    何，即有義務留在肇事現場，採取救護或其他必要措施，並
    向警察機關報告，以保護他人權益，同時釐清肇事責任，自
    不待言。且道路交通管理處罰條例第62條第4 項之意旨，蓋
    以道路交通事故之發生，常非於己之鄰親家里，時有告救不
    能情事，乃科以肇事者須即採取救護或其他必要措施，並應
    向警察機關報告之法定義務，以防因就醫延誤致生無謂傷亡
    ，並俾得通知傷亡者家屬到場，以明責任，是凡肇事人於行
    車肇事致人受傷或死亡，未即採取救護或其他必要措施，並
    向警察機關報告，即駕車駛離現場者，均應依該規定處罰。
四、經查：
  (一)異議人於上揭時、地駕駛車號6P-9655 號自用小客車肇事致
    被害人陳清輝受傷後，未對陳清輝採取救護措施及依規定處
    置，亦未通知警察機關處理，即任意移動肇事汽車及現場痕
    跡證據離去，嗣經異議人主動向舉發機關警員告明其為肇事
    之人後，予以製單舉發，並經原處分機關裁處如前所述之裁
    罰，而前揭肇事逃逸之同一事實，並經臺灣新竹地方法院檢
    察署檢察官於100 年1 月18日，以100 年度偵字第17號為緩
    起訴處分，命受異議人應於收受檢察官執行緩起訴處分命令
    通知書後1 個月內，向該署指定之自治團體或公益團體支付
    2 萬元，緩起訴期間為1 年，於100 年4 月14日確定，而緩
    起訴期滿日應為101 年4 月13日，該署嗣並指定應於100 年
    5 月13日前向財團法人臺灣更生保護協會新竹分會支付2 萬
    元，現緩起訴處分尚未期滿，異議人迄未履行完畢等情，有
    新竹市警察局99年10月3 日竹市警交字第E00000000 號舉發
    違反道路交通管理事件通知單及原處分機關100 年3 月14日
    竹監新四字第裁51-E00000000號違反道路交通管理事件裁決
    書、緩起訴處分書、臺灣高等法院被告前案紀錄表、臺灣新
    竹地方法院檢察署100 年4 月1 日竹檢家愛100 偵17字第09
    106 號函、同署100 年4 月20日竹檢家執公100 緩248 字第
    10942 號函在卷可稽（本院卷第23、12、27、28、19、26、
    30頁），且為異議人所不爭執，堪認異議人確有原處分所指
    駕駛汽車肇事致人受傷而逃逸之違規行為。
  (二)惟按95年2 月5 日生效之行政罰法第26條第1 項規定，一行
    為同時觸犯刑事法律及違反行政法上義務規定者，依刑事法
    律處罰之。但其行為應處以其他種類行政罰或得沒入之物而
    未經法院宣告沒收者，亦得裁處之。究其立法目的，無非以
    一行為同時觸犯刑事法律及違反行政法上義務規定時，由於
    刑罰與行政罰同屬對不法行為之制裁，而刑罰之懲罰作用較
    強，故依刑事法律處罰，即足資警惕時，實無一事二罰再處
    行政罰之必要，且刑事法律處罰，由法院依法定程序為之，
    較符合正當法律秩序，應予優先適用，但罰鍰以外之沒入或
    其他種類行政罰，因兼具維護公共秩序之作用，為達行政目
    的，行政機關仍得併予裁處。
  (三)復按被告所犯為死刑、無期徒刑或最輕本刑3 年以上有期徒
    刑以外之罪，檢察官參酌刑法第57條所列事項及公共利益之
    維護，認以緩起訴為適當者，得定1 年以上3 年以下之緩起
    訴期間為緩起訴處分，其期間自緩起訴處分確定之日起算。
    又被告於緩起訴期間內，有下列情形之一者，檢察官得依職
    權或依告訴人之聲請撤銷原處分，繼續偵查或起訴：一、於
    期間內故意更犯有期徒刑以上刑之罪，經檢察官提起公訴者
    。二、緩起訴前，因故意犯他罪，而在緩起訴期間內受有期
    徒刑以上刑之宣告者。三、違背第253 條之2 第1 項各款之
    應遵守或履行事項者，刑事訴訟法第253 條之1 第1 項、第
    253 條之3 第1 項分別定有明文。準此，被告經檢察官為「
    緩起訴」處分者，於「緩起訴」之猶豫期間內，其最後是否
    會被檢察官提起公訴，猶懸而未定，意即「緩起訴」處分於
    猶豫期間內尚未具有實質之確定力，檢察官於期間內，可對
    被告繼續觀察，此時若被告顯無反省警惕之情或根本欠缺反
    省警惕之能力，檢察官仍得依職權或依告訴人之聲請，將被
    告「緩起訴」處分撤銷。而行政罰法第26條第2 項規定經「
    不起訴處分或為無罪、免訴、不受理、不付審理」之裁判確
    定者，始得依違反行政法上義務規定裁處之規定，雖不包括
    「緩起訴」處分在內，然「緩起訴」處分之最終使被告免於
    刑事訴追之效果，與「不起訴」處分效果相同，且依行政罰
    法第26條第2 項之立法意旨，亦必須待緩起訴處分實質確定
    時，被告才最終地確定免於受刑事訴追，原處分機關始得為
    行政裁罰，亦即在緩起訴期間內即猶豫期間期滿前，該緩起
    訴處分仍有被撤銷之可能，此時原處分機關若依法為行政裁
    決，將使受處分人有同時遭受行政處罰及刑事訴追之危險，
    顯與行政罰法第26條規定之立法意旨相違背，應認不得為之
    ，始符「一事不二罰」之意旨。
  (四)查本件原處分機關固以異議人有駕駛汽車肇事致人受傷而逃
    逸之違規行為，於100 年3 月14日裁處異議人罰鍰6 千元，
    吊銷駕駛執照，1 年內不得考領駕駛執照。然異議人因前開
    行為經警察機關以涉犯刑法第185 條之4 肇事逃逸犯嫌，另
    案移請臺灣新竹地方法院檢察署檢察官偵辦，嗣經臺灣新竹
    地方法院檢察署檢察官於100 年1 月18日處以緩起訴處分，
    緩起訴期間為自100 年4 月14日起至101 年4 月13日止1 年
    ，有上開臺灣新竹地方法院檢察署緩起訴處分書及函文在卷
    可證，而前開緩起訴處分尚未期滿，則在緩起訴處分期間尚
    未期滿而未實質確定前，原處分機關就同一事件裁處異議人
    罰鍰6 千元，吊銷駕駛執照並禁考1 年之處分，依前揭說明
    ，其中有關「罰鍰部分」顯與行政罰法第26條「一事不二罰
    」之規定有違。
  (五)至原處分機關對異議人裁處「吊銷駕駛執照，1 年內不得考
    領駕駛執照」之處分，核與徒刑之目的不同、種類殊異，乃
    為達維護用路權人生命、身體安全之裁罰性不利處分，屬行
    政罰法第26條第1 項但書所稱其他種類行政罰，仍應依法裁
    處之，並無違誤，附此敘明。
五、綜上所述，本件異議人確有駕駛汽車肇事致人受傷而逃逸之
    違規行為，然異議人之同一違規行為既經檢察官為緩起訴處
    分，依前揭說明，在緩起訴處分期間尚未期滿而未實質確定
    前，且異議人尚未履行向財團法人臺灣更生保護協會新竹分
    會支付2 萬元，原處分機關即遽對異議人裁處罰鍰6 千元部
    分，尚非允當，茲因本件駕車肇事致人受傷為一個違規行為
    ，罰鍰、吊銷等處分無從區分，從而，應認異議人提起本件
    異議為有理由，本院自應將原處分撤銷，自為裁罰如主文第
    2 項所示，以期適法。至罰緩部分應由原處分機關俟上開緩
    起訴期間屆滿後，依異議人是否經撤銷緩起訴及受刑事追訴
    處罰之情形，另為適法之處理，併此敘明。
六、據上論結，依道路交通管理處罰條例第87條第2 項、道路交
    通事件處理辦法第19條前段，裁定如主文。
中    華    民    國   100    年    4     月    27    日
                  交通法庭  法  官  林建鼎
以上正本證明與原本無異。
如不服本裁定，應於裁定送達後5 日內向本院提出抗告狀（需附
繕本）。
中    華    民    國   100    年    4     月    27    日
                            書記官  黃伊婕